【裁判字號】    89,重上,113
【裁判日期】    900327
【裁判案由】    侵權行為損害賠償
【裁判全文】
臺灣高等法院高雄分院民事判決  八十九年度重上字第一一三號
      上  訴  人  乙○○
      被  上訴人  甲○○○
右當事人間侵權行為損害賠償事件，上訴人對於中華民國八十九年十月十二日臺灣屏
東地方法院八十八年重訴字第二六二號第一審判決提起上訴，本院判決如左：
      主      文
上訴駁回。
第二審訴訟費用由上訴人負擔。
      事      實
甲、上訴人方面：
一、聲明：求為判決：
  (一)原判決廢棄。
  (二)被上訴人應給付上訴人新台幣（下同）一千六百四十萬元，及自民國六十二年一
    月一日起至清償日止，按週年利率百分之五計算之利息。
  (三)第一、二審訴訟費用由被上訴人負擔。
  (四)願供擔保，請准宣告假執行。
二、陳述：除與原判決書記載相同者者，予以引用外，補稱：
  (一)土地（含建物）登記之效力，係為保護因信賴登記取得土地權利之第三人而設，
    故登記原因無效或得撤銷時在第三人未取得土地權利前，真正權利人對於登記名
    義人自仍得主張之，最高法院四十年台上字一八九二號著有判例。
  (二)縱系爭土地即舊寮段三二六－一及同段三二七－二及地上建物門牌高樹鄉舊寮村
    厚生巷二號前棟建號一０二號為被上訴人所有，在真正權利人即上訴人未予塗銷
    前，損害賠償請求權之時效尚未進行，何來消滅時效﹖
  (三)系爭土地及建物均係被上訴人謊報遺失舊權狀而以違法繼承李妹人而取得新所有
    權狀（查舊狀現仍在上訴人手中執有），請參酌上訴狀，可知最高法院以八十四
    年度台上字一二五七號判決確認系爭建物為上訴人所有，即真正權利人，依首開
    判決（判例），被上訴人之行為應屬無權占有，已十分明確。
  (四)系爭乾燥室及倉庫之原始證件即屏東菸葉廠舊寮輔導區菸葉乾燥室登記清冊為被
    上訴人所取去，請其提出該等證物，因為被上訴人，明知上訴人租給訴外人使用
    ，每年五萬元而讓給柯慶福，此事上訴人根本不知，也未同意，被上訴人擅自拆
    除，原審竟以時效消滅而駁回上訴人之賠償請求權，按此部分有無時效之適用，
    學者之間已有爭議，況上訴人歷年來，都一直在訴究，鄰里及管區派出所均知之
    甚詳，依民法第一百二十九條，因請求而時效消滅。
三、證據：除援用於原審所提證據外，另提出菸葉乾燥室登記清冊、土地所有權狀、
    台灣屏東地方法院檢察處檢察官不起訴處分書、影本各一份、照片十一張、戶籍
    謄本一份。
乙、被上訴人方面：
一、聲明：求為判決如主文所示。
二、陳述：除與原判決書記載相同者，予以引用外，補稱：
  (一)本件系爭土地坐落屏東縣高樹鄉○○段三二六之一地號及同段三二七之二地號等
    二筆土地所有權全部均為被上訴人依法登記取得所有無訛，此有土地登記簿謄本
    在卷可稽；在上揭二筆土地上所興建建物門牌號碼：屏東縣高樹鄉舊寮村厚生巷
    二號有前棟及後棟建物，前棟建物建號一０二號亦為被上訴人甲○○○所有，此
    亦有建物登記簿謄本在卷可證；至於後棟建物卻於上訴人認其有所有權存在時起
    ，被上訴人就不再予管理或使用，隨即全家搬住於前棟房屋，足見被上訴人皆是
    使用自有房地，據上事實並無佔用上訴人之房地，更無任何不法取得房地之事證
    。故上訴人主張被上訴人無權占用其房地等等，請求被上訴人賠償其損害等，於
    法顯屬無據，請予駁回。
  (二)復查上訴人主張其所有乾燥室及倉庫於民國六十一年間為被上訴人所拆除固為事
    實，但因上揭乾燥室及倉庫，時已破舊不堪使用，隨時有倒塌之虞，為顧全生命
    財物之安全，不得不拆除，況且自拆除迄今已逾二十餘年，謹按因侵權行為所生
    之損害請求權，自請求人知有損害及賠償義務人時起，二年間不行使而消滅；自
    有侵權行為起逾十年者亦同，民法第一百九十七條第一項定有明文，是本件上訴
    人之請求權確已罹於時效。
三、證據：援用於原審所為之立證方法。
      理      由
一、本件上訴人主張：系爭本件屏東縣高樹鄉舊寮村厚生巷二號有前棟及後棟建物，
    後棟建物嗣經最高法院以八十四年度台上字第一二五七號判決確認為上訴人所有
    。然有關前棟房屋，原審以該前棟建物即屏東縣高樹鄉○○段建號一０二號建物
    於七十一年四月七日為所有權第一次登記時，其登記所有權人為被告（即被上訴
    人）甲○○○，有被上訴人於原審所提建築改良物所有權狀及屏東縣里港地政事
    務所建築改良物登記簿在卷可稽，而認定該前棟建物為被上訴人所有，忽略其係
    以聲請遺失舊權狀報領新權狀（舊權狀為上訴人及李妹人現執有），顯係偽造；
    另上訴人主張其所有乾燥室及倉庫於六十一年間為被上訴人所拆除等情，為被上
    訴人所不爭執，原審竟以時效消滅而駁回上訴人之賠償請求權，按上訴人歷年來
    都一直在訴究，茲主張依民法第一百二十九條規定，因請求而時效中斷。而被上
    訴人則以：前揭系爭前棟建物為伊所有，此有伊提出之建物登記謄本可證；至後
    棟建物於上訴人認其有所有權存在時起被上訴人就不再予管理或使用，被上訴人
    並無佔用上訴人之房地，故上訴人主張被上訴人佔用其房地，而請求被上訴人賠
    償其損害等，於法顯屬無據。另上訴人主張其所有乾燥室及倉庫於民國六十一年
    間為被上訴人所拆除固為事實，但因上揭乾燥室及倉庫，時已破舊不堪使用，隨
    時有倒塌之虞，為顧全生命財物之安全，不得不拆除，況且自拆除迄今已逾二十
    餘年，依民法第一百九十七條第一項規定，本件上訴人之請求權確已罹於時效，
    是上訴人之請求顯無理由等語資為抗辯。
二、查本件屏東縣高樹鄉○○段三二六－一號、三二七－二號地號土地，其所有權人
    均登記為被上訴人所有，有被上訴人所提出之土地登記謄本在卷可證。而座落該
    二筆土地上之系爭本件屏東縣高樹鄉舊寮村厚生巷二號建物分有前棟建物及後棟
    建物，查前棟建物即屏東縣高樹鄉○○段建號一０二號建物於七十一年四月七日
    為所有權第一次登記，其登記所有權人為被上訴人甲○○○，有被上訴人所提建
    築改良物所有權狀及屏東縣里港地政事務所建築改良物登記簿在卷可稽，雖上訴
    人於本院仍執前詞主張該等權狀係為偽造，惟空言指陳，未能舉證以實其說，本
    院尚難採信；而後棟建物固經上訴人於七十八年間訴請屏東地方法院七十八年度
    訴字第七一六號確認其所有權存在，嗣經本院八十二年上更（四）字第一三五號
    判決，確認該棟建物為上訴人乙○○所有，並經最高法院以八十四年度台上字第
    一二五七號判決確定在案，雖上訴人主張被上訴人有占用該房物之行為，並自民
    國六十二年一月一日起依租金換算成不當得利之法律關係向被上訴人請求損害賠
    償；惟上訴人因於十餘年前向訴外人張碧霞借錢，嗣因無錢可還伊，乃將該後棟
    房屋過戶給伊。現在上訴人係請求被上訴人應給付前棟房屋之租金之損害等事實
    ，已迭據上訴人於原審及本院言詞辯論時，供述在卷（見原審卷第一三九頁、第
    一四０頁、本院卷第八九頁），故上訴人主張被上訴人無權占用系爭土地及其上
    坐落屏東縣高雄縣舊寮村厚生巷二號前棟房屋，依侵權行為損害賠償請求權訴請
    被上訴人賠償其每個月二萬元之租金損害，即非有據，不應准許。
三、次按因侵權行為所生之損害賠償請求權，自請求權人知有損害及賠償義務人時起
    ，二年間不行使而消滅；自有侵權行為時起，逾十年者亦同，民法第一百九十七
    條第一項定有明文。本件上訴人另主張其所有之乾燥室及倉庫於六十一年問為被
    上訴人所採除等情，為被上訴人所不爭執，自堪信為真實，惟自拆除迄今已逾二
    十餘年，被上訴人爰主張時效抗辯，即屬可採。是以上訴人此部分之損害賠償請
    求，亦不應准許，至於上訴人雖另主張其歷年來都一直在訴究，應無時效消滅之
    情事云云，然迄今仍未能舉證以實其說，應不足採取，附此明。
四、綜上所述，原審因認上訴人之訴為無理由，而予以判決駁回，並以本件上訴人之
    訴既為無理由，其假執行之聲請，即無所附麗，爰併予駁回，經核尚無不合，上
    訴論旨，仍執陳詞，指摘原判決不當，求予廢棄改判，非有理由，應予駁回。
五、據上論結，本件上訴為無理由，依民事訴訟法第四百四十九條第一項、第七十八
    條，判決如主文。
中      華      民      國    九十      年      三      月    二十七    日
                                      臺灣高等法院高雄分院民事第一庭
~B1審判長法官  黃金石
~B2法      官  李炫德
~B3法      官  吳登輝
右為正本係照原本作成。
如對本判決上訴，須於判決送達後二十日內向本院提出上訴狀，其未表明上訴理由者
，應於上訴後二十日內向本院提出上訴理由書（均須按他造當事人之人數附繕本）。
上訴時應提出委任律師或具有律師資格之人之委任狀，並依附註條文規定辦理。
中      華      民      國    九十      年      三      月    二十九    日
~B法院書記官  白  蘭
附註：
民事訴訟法第四百六十六條之一：
對於第二審判決上訴，上訴人應委任律師為訴訟代理人，但上訴人或其法定代理人具
有律師資格者，不在此限。
上訴人之配偶、三親等內之血親、二親等內之姻親，或上訴人為法人、中央或地方機
關時，其所屬專任人員具有律師資格並經法院認為適當者，亦得為第三審訴訟代理人。
第一項但書及第二項情形，應於提起上訴或委任時釋明之。
                                                                     Ａ


司法院資訊處製作；財團法人民間司法改革基金會備份。
